【裁判字號】    95,訴,1294
【裁判日期】    950831
【裁判案由】    毒品危害防制條例
【裁判全文】
臺灣彰化地方法院刑事判決              95年度訴字第1294號
公  訴  人  臺灣彰化地方法院檢察署檢察官
被      告  甲○○
上列被告因違反毒品危害防制條例案件，經檢察官提起公訴（95
年度毒偵字第2642號），於本院準備程序中，被告就被訴事實為
有罪之陳述，經告知簡式審判程序之旨，並聽取當事人之意見後
，認宜以獨任進行簡式審判程序，而裁定進行簡式審判程序審理
，判決如下：
    主  文
甲○○連續施用第一級毒品，累犯，處有期徒刑拾月。
    事  實
一、甲○○曾於民國92年間因施用第1 、2 級毒品等案件，經本
    院以92年度訴字第277 號刑事判決分別判處有期徒刑9 月、
    7 月，又因竊盜案件，經本院以92年度易字第540 號刑事判
    決判處有期徒刑3 月確定，嗣經本院定其應執行刑為有期徒
    刑1 年4 月確定，於94年3 月3 日縮短刑期假釋出監付保護
    管束，至同年4 月20日屆滿，未經撤銷假釋，以已執行完畢
    論。又其前因施用毒品案件，經觀察、勒戒後，認無繼續施
    用毒品之傾向，由本院於87年9 月22日，以87年度少調字第
    730 號、第786 號為不付審理裁定確定。復因施用毒品案件
    ，經觀察、勒戒後，認有繼續施用毒品之傾向，並由本院於
    88年4 月22日裁定令入戒治處所，施以強制戒治1 年，其後
    於88年9 月13日裁定停止戒治，所餘戒治期間付保護管束，
    復因期間屆滿，經裁定不付保護處分；再因施用毒品案件，
    經本院於89年10月11日裁定令入戒治處所，施以強制戒治1
    年，其後經裁定停止戒治，所餘戒治期間付保護管束，於90
    年10月11日保護管束期滿，經本院於同年10月30日不付審理
    裁定確定。詎其不知悔改，明知海洛因業經公告為毒品危害
    防制條例第2條第2項所列管之第1級毒品，不得非法持有、
    施用，復基於施用第1級毒品海洛因之概括犯意，於前揭強
    制戒治執行完畢釋放後5年內，自94年7、8月間某日起，至
    95年6月2日下午6時許止（起訴書誤載為94年6月2日），在
    其彰化縣北斗鎮○○路20之1號住處及同縣彰化市○○路連
    譽加油站廁所內等處，以將海洛因粉末摻水，再以針筒注射
    之方式，平均每約2、3日施用1次，連續施用第1級毒品海洛
    因多次。嗣經警於95年6月4日下午5時12 分許，在彰化縣北
    斗鎮○○路與斗苑路口查獲，經其同意採集尿液送驗後，始
    知上情。
二、案經彰化縣警察局北斗分局報請臺灣彰化地方法院檢察署檢
    察官偵查起訴。
    理  由
一、本件被告所犯係死刑、無期徒刑、最輕本刑為3 年以上有期
    徒刑以外之罪，其於準備程序就前揭被訴事實為有罪之陳述
    ，經受命法官告知簡式審判程序之旨，並聽取其與公訴人之
    意見後，本院認無不得或不宜改依簡式審判程序進行之處，
    爰依刑事訴訟法第273 條之1 第1 項、第284 條之1 ，裁定
    本案由受命法官獨任進行簡式審判程序，合先敘明。
二、訊據被告甲○○對其於上揭時、地，連續施用第1 級毒品海
    洛因之事實，於警詢、偵訊及本院審理時（參見本院95年8
    月18日審判筆錄）均坦承不諱，且其於95年6 月4 日為警查
    獲時採驗之尿液，經臺灣彰化地方法院檢察署委託警方送請
    詮昕科技股份有限公司檢驗結果，呈嗎啡陽性反應，此有該
    公司95年6 月15日編號00000000號濫用藥物尿液檢驗報告、
    委託驗尿代號與真實姓名對照認證單各1 紙附卷可稽。參諸
    醫學臨床實驗及根據英國藥學會出版之文獻Isolation and
    Identification of Drugs 乙書第293 頁載：海洛因經注射
    入人體後，在體內迅速水解成6-Monoacety I morphine，再
    緩緩繼續水解成嗎啡，然後再循嗎啡之代謝方式排出，同書
    第431 頁至第432 頁並載有：嗎啡經注射入人體後，約50％
    以上於8 小時內自尿中排出，至24小時排出約90％，但48小
    時後仍有微量可檢出等語。此外，按通常健康成人一次注射
    嗎啡15公絲，而以現行採用蟻醛酸試液及鉬鋑銨酸試液檢檢
    驗其尿液時，注射後8 小時內所排尿液易於檢出；8 小時至
    24小時，視其取尿時間及尿量多寡，可能檢出；至24小時以
    後所排之尿液，用上述方法已難檢出，亦據行政院衛生署藥
    物食品檢驗局73年11月30日（73）藥檢壹字第030221號函釋
    明確。是依上開說明，佐以被告前揭尿液檢驗成績書，足徵
    被告前開施用第一級毒品海洛因之自白核與事實相符，堪可
    採為論罪科刑之依據。
三、另犯毒品危害防制條例第10條施用第1 級毒品之罪者，檢察
    官應先聲請法院裁定將被告令送勒戒處所觀察、勒戒，經觀
    察、勒戒後，認有繼續施用毒品傾向者，應由檢察官裁定聲
    請法院裁定令入戒治處所施以強制戒治，且經強制戒治執行
    完畢釋放後，5 年內再犯第10條之罪，檢察官應依一般刑事
    訴訟程序予以起訴論罪科刑，此觀諸毒品危害防制條例第20
    條第1 項、第2 項、第23條第2 項前段規定自明。經查，被
    告前因毒品案件，經觀察、勒戒後，認無繼續施用毒品之傾
    向，由本院於87年9 月22日，以87年度少調字第730 號、第
    786 號為不付審理裁定確定。復因施用毒品案件，經觀察、
    勒戒後，認有繼續施用毒品之傾向，並由本院於88年4 月22
    日裁定令入戒治處所，施以強制戒治1 年，其後於88年9 月
    13日裁定停止戒治，所餘戒治期間付保護管束，復因期間屆
    滿，經裁定不付保護處分；再因施用毒品案件，經本院於89
    年10月11日裁定令入戒治處所，施以強制戒治1 年，其後經
    裁定停止戒治，所餘戒治期間付保護管束，於90年10月11日
    保護管束期滿，經本院於同年10月30日不付審理裁定確定等
    情，有臺灣高等法院被告前案紀錄表、臺灣彰化地方法院檢
    察署刑案資料查註紀錄表各1 份附卷可參，其於前開執行完
    畢釋放後5 年內，復犯本件施用毒品罪，事證明確，被告上
    開犯行洵堪認定。
四、查被告行為後，刑法業於94年2 月2 日修正公布，95年7 月
    1 日起施行，其中第56條關於連續犯之規定已刪除，並修正
    第2 條、第47條等規定。按行為後法律有變更者，適用行為
    時之法律，但行為後之法律有利於行為人者，適用最有利於
    行為人之法律，修正後刑法第2 條第1 項定有明文。此條規
    定係規範行為後法律變更所生新舊法律比較適用之準據法，
    本身尚無新舊法比較之問題，於新法施行後，應一律適用新
    法第2 條第1 項之規定，為「從舊從輕」之比較。再按本次
    法律變更，比較時應就罪刑有關之共犯、未遂犯、想像競合
    犯、牽連犯、連續犯、結合犯，以及累犯加重、自首減輕暨
    其他法定加減原因（如身分加減）與加減例等一切情形，綜
    其全部罪刑之結果而為比較（最高法院95年5 月23日95年度
    第8 次刑庭會議決議參照），其比較理由及結果均詳如附表
    ，先予敘明。
五、按海洛因為毒品危害防制條例第2 條第2 項第1 款所明定之
    第1 級毒品。核被告所為，係犯同條例第10條第1 項之施用
    第1級毒品罪。其先後多次施用第1級毒品海洛因，時間緊接
    ，犯罪構成要件相同，顯係基於概括犯意為之，依修正前刑
    法第56條之規定，論以一罪，並加重其刑。另查，被告於92
    年間因施用第1、2級毒品等案件，經本院以92年度訴字第
    277號刑事判決分別判處有期徒刑9月、7月，又因竊盜案件
    ，經本院以92年度易字第540號刑事判決判處有期徒刑3月確
    定，嗣經本院定其應執行刑為有期徒刑1 年4 月確定，於94
    年3 月3 日縮短刑期假釋出監付保護管束，至同年4 月20日
    屆滿，未經撤銷假釋，以已執行完畢論等情，有臺灣高等法
    院被告前案紀錄表、臺灣彰化地方法院檢察署刑案資料查註
    紀錄表各1 份存卷可考，其於5 年內再犯本案有期徒刑以上
    之罪，為累犯，應依修正前刑法第47條之規定加重其刑，並
    依法遞加之。爰審酌被告前有施用毒品之不良素行，歷經觀
    察、勒戒及戒治程序後，仍未能徹底戒絕毒品，且屢經查獲
    ，隨即再犯，顯見意志不堅，且有失政府制定毒品危害防制
    條例之立法美意，本不宜寬貸，惟念其施用毒品乃自戕一己
    之身體健康，尚未害及他人，且犯後終知能坦承犯行等一切
    情狀，量處如主文所示之刑。
據上論斷，應依刑事訴訟法第273 條之1 第1 項、第299 條第1
項前段，毒品危害防制條例第10條第1 項，刑法第11條前段、第
2 條第1 項前段，修正前刑法第56條、第47條，判決如主文。
本案經檢察官吳宗達到庭執行職務。
中    華    民    國    95    年    8     月    31    日
                  刑事第二庭    法      官  胡宜如
以上正本證明與原本無異。
如不服本判決，應於判決送達後10日內，向本院提出上訴狀（ 須
附繕本 ）。
中    華    民    國    95    年    8     月    31    日
                                書記官  蕭秀吉
毒品危害防制條例第10條
施用第1級毒品者，處6月以上5年以下有期徒刑。
施用第2級毒品者，處3年以下有期徒刑。
【附表】：
┌──┬───────┬───────┬───────┬────┬────┬──────┐
│刑法│  舊法規定    │   新法規定   │   比較理由   │比較依據│比較結果│備考        │
│條號│              │              │              │        │何者對行│            │
│    │              │              │              │        │為人有利│            │
├──┼───────┼───────┼───────┼────┼────┼──────┤
│56  │連續數行為而犯│刪除          │一般認為連續犯│修正刑法│舊法    │1.不包括法院│
│    │同一罪名者，以│              │在本質上係數行│第2條第1│        │  審理結果認│
│    │一罪論。但得加│              │為而屬數罪，僅│項前段  │        │  連續犯係接│
│    │重其刑至二分之│              │係基於訴訟經濟│        │        │  續犯或包括│
│    │一            │              │或責任吸收原則│        │        │  上一罪等情│
│    │              │              │之考量，而論以│        │        │  形。      │
│    │              │              │一罪，新法將連│        │        │2.連續之數行│
│    │              │              │續犯之規定廢除│        │        │  為須均在舊│
│    │              │              │後，除非符合「│        │        │  法時期始可│
│    │              │              │接續犯」或「包│        │        │  ，如部分行│
│    │              │              │括的一罪」之情│        │        │  為發生在新│
│    │              │              │形，可認為構成│        │        │  法施行後，│
│    │              │              │單一之犯罪外，│        │        │  則該部分應│
│    │              │              │均應認係數罪併│        │        │  逕適用新法│
│    │              │              │罰。          │        │        │  。        │
├──┼───────┼───────┼───────┼────┼────┼──────┤
│47  │受有期徒刑之執│受徒刑之執行完│1.舊法於徒刑執│因本案再│因本案再│            │
│    │行完畢，或受無│畢，或一部之執│  行完畢或一部│犯者為故│犯者為故│            │
│    │期徒刑或有期徒│行而赦免後，5 │  之執行而赦免│意犯罪，│意犯罪，│            │
│    │刑一部之執行而│年以內故意再犯│  後，5 年內故│不生新舊│不生新舊│            │
│    │赦免後，5年以 │有期徒刑以上之│  意或過失再犯│法比較之│法比較之│            │
│    │內再犯有期徒刑│罪者，為累犯，│  有期徒刑以上│問題，應│問題，應│            │
│    │以上之罪者，為│加重本刑至二分│  之罪者，均為│逕適用修│逕適用修│            │
│    │累犯，加重本刑│之一（第47第1 │  累犯；新法則│正前行為│正前行為│            │
│    │至二分之一。  │項）。        │  僅於故意犯罪│時之舊法│時之舊法│            │
│    │              │              │  ，始構成累犯│。      │。      │            │
│    │              │              │  。          │        │        │            │
│    │              │              │2.然如再犯者係│        │        │            │
│    │              │              │  故意犯罪，新│        │        │            │
│    │              │              │  舊法規定並無│        │        │            │
│    │              │              │  何不同，自不│        │        │            │
│    │              │              │  生比較新舊法│        │        │            │
│    │              │              │  之問題，應逕│        │        │            │
│    │              │              │  適用修正前行│        │        │            │
│    │              │              │  為時之舊法。│        │        │            │
├──┴───┬───┼───────┴───────┴────┴────┴──────┤
│整體比較結果│  舊法│1.本案被告連續多次施用第1 級毒品海洛因之犯行，均在舊法時期，且非│
│            │      │  屬「接續犯」或「包括的一罪」之情形，依新法將連續犯之規定廢除後│
│            │      │  ，均應認係數罪併罰；依修正前刑法第56條之規定，屬裁判上一罪，得│
│            │      │  加重其刑至二分之一，是依修正刑法第2 條第1 項前段比較，應適用修│
│            │      │  正前刑法第56條之規定，對被告有利。                            │
│            │      │2.因本案再犯者為故意犯罪，依上揭說明，不生新舊法比較之問題，應逕│
│            │      │  適用修正前刑法第47條。                                        │
│            │      │3.綜上全部罪刑之結果而為比較，應以舊法有利於被告。              │
└──────┴───┴────────────────────────────────┘


司法院資訊處製作；財團法人民間司法改革基金會備份。
